【裁判字號】    97,上訴,1539
【裁判日期】    970729
【裁判案由】    違反稅捐稽徵法等
【裁判全文】
臺灣高等法院臺中分院刑事判決        97年度上訴字第1539號
上  訴  人  臺灣臺中地方法院檢察署檢察官
被      告  丙○○
上列上訴人因被告違反稅捐稽徵法等案件，不服臺灣臺中地方法
院97年度訴字第102號中華民國97年5月14日第一審判決（起訴
案號：臺灣臺中地方法院檢察署96年度偵字第9448號），提起上
訴，本院判決如下：
    主  文
原判決撤銷。
丙○○共同公司負責人納稅義務人以不正當方法逃漏稅捐，處有
期徒刑陸月，如易科罰金，以銀元參佰元即新台幣玖佰元折算壹
日。減為有期徒刑參月，如易科罰金，以銀元參佰元即新台幣玖
佰元折算壹日。
    事  實
一、丙○○係址設臺中市○○○路238號7樓之2「鈺懿企業有限
    公司」（下稱鈺懿公司）之登記負責人，負責據實製作薪資
    所得扣繳暨免扣繳憑單及申報公司稅捐等事宜，為從事業務
    之人。其於民國94年不詳時間，申報鈺懿公司93年度營利事
    業所得稅時，明知甲○○於93年間，未在鈺懿公司任職，亦
    未受領鈺懿公司93年度任何薪資，竟與鈺藝公司之實際負責
    人王淑麗共同基於逃漏稅捐及業務上登載不實文書進而行使
    之犯意聯絡，接續在業務上製作之鈺懿公司93年度「各類所
    得扣繳暨免扣繳憑單」上，登載「甲○○薪資收入為新臺幣
    （下同）193000元」之不實事項，據以製作鈺懿公司93年度
    營利事業所得稅結算申報書，進而持向財政部臺灣省中區國
    稅局臺中市分局申報扣抵營利事業所得稅，而行使上開業務
    上登載不實文書，以此不正當方法逃漏93年度營利事業所得
    稅48294元，足以生損害於甲○○及稅捐機關對於稅捐稽徵
    之正確性。
二、案經甲○○訴由臺灣臺北地方法院檢察署呈請臺灣高等法院
    檢察署令轉臺灣臺中地方法院檢察署檢察官偵查起訴。
    理  由
一、訊據被告丙○○矢口否認有非法逃漏稅捐之犯行，辯稱：我
    因為跌倒受傷，張藝鐘去我住的地方，他問我是否有漏稅，
    要影印我的身分證幫我查明是否有漏稅的情形，之後他幫我
    查的結果跟我說我稅金的事情都很清楚，沒有問題。我並不
    是公司的負責人，為何登記負責人我也不知道。張藝鐘和我
    指示朋友關係，認識幾個月而已。這些事情我都不知道云云
    。惟查：
  (一)證人即告訴人甲○○於95年9月14日偵查中證稱：其於92年
    至95年9月間，均未在鈺藝公司工作，91年或92年在台北市
    ○○○路租住處放在書櫃上的皮包被偷，內有存摺、信用卡
    、提款卡、身分證等。收到台北行政執行署的執行命令才知
    道被虛報等語（見他字第6260號偵查卷第13、14頁）。並有
    公司基本資料查詢明細表、經濟部中部辦公室96年5月23日
    經中三字第09630870830號函及其附件、台中市政府96年5月
    22日府工商經商字第0960111990號函及其附件、臺灣大哥大
    資料查詢表、台中市政府96年7月29日府經商字第096015482
    0號函及其附件、各類所得扣繳暨免扣繳憑單、法務部行政
    執行署台北行政執行處執行命令、財團法人聯合徵信中心資
    料查詢表、財政部台北市國稅局92、93年度綜合所得稅各類
    所得資料清單、財政部臺灣省中區國稅局民權稽徵所96年11
    月23日中區國稅民權一字第0950050871號函及其附件等資料
    附卷，可資佐證。足認該公司確有偽偽造甲○○之薪資所得
    資料，為業務上登載不實後，持以行使，申報營利事業所得
    稅，以逃漏稅捐之情形。該公司之行為，並足生損害於甲○
    ○及稅捐機關對於稅捐稽徵之正確性。
  (二)被告所稱其身分證被其朋友張藝鐘拿去查詢稅金，不知被登
    記為鈺藝公司之負責人一節，並未舉出任何證據以實其說，
    且證人王淑麗於原審審理中證稱：我曾為鈺藝公司負責人，
    並虛報員工薪資而逃漏93年度營利事業所得稅，經法院判刑
    確定。我是實際負責人，名義上登記的代表人是在庭被告丙
    ○○。我是世湘股份有限公司的名義及實際負責人，鈺藝公
    司本來是王金茂登記負責人，實際上由我在經營進出口及塑
    膠業務，因為我自己世湘公司也是在做生產塑膠的業務，一
    樣性質的兩家公司，依規定我自己不能兼任兩家公司的負責
    人，所以透過陳小姐介紹的被告擔任我鈺藝公司的登記負責
    人。被告從92年到93年鈺藝公司結束營業為止擔任鈺藝公司
    負責人。我每月支付被告二萬元做為他擔任公司登記負責人
    的代價。被告除了在辦理變更登記為公司負責人時有出現外
    ，變更登記完成後，有再出現過，被告有去我的世湘公司。
    鈺藝公司辦理銀行貸款，需要辦理變更登記文件時，陳小姐
    會帶丙○○去貸款銀行簽名，也有來我的公司。被告知道他
    擔任鈺藝公司之負責人。就被告擔任鈺藝公司負責人這件事
    ，是張藝鐘跟陳小姐提議由被告丙○○擔任我鈺藝公司的負
    責人等語（見原審卷第55、56頁）。於此可見，被告對於其
    擔任鈺藝公司登記負責人之事，確有經過其同意無訛，其上
    開辯解，自難憑採。
  (三)按稅捐稽徵法第41條規定：「納稅義務人以詐術或其他不正
    當方法逃漏稅捐者，處五年以下有期徒刑、拘役或科或併科
    新台幣六萬元以下罰金。」同法第47條規定：「本法關於納
    稅義務人、扣繳義務人及代徵人應處徒刑之規定，於左列之
    人適用之：一、公司法規定之公司負責人。二、民法或其他
    法律規定對外代表法人之董事或理事。三、商業登記法規定
    之商業負責人。四、其他非法人團體之代表人或管理人。」
    依上開規定，如公司有逃漏稅捐之情形時，其負責人自應處
    以有期徒刑。本件被告擔任鈺藝公司之登記負責人，且王淑
    麗為該公司之實際負責人，而被告擔任公司登記負責人既係
    出於其本意，且有參與公司部分之業務，對於該公司逃漏稅
    捐之行為，自難諉為不知，且與實際負責人王淑麗間，應有
    犯意聯絡，並有行為分擔之情形，即應負共同正犯之責。
  (四)綜上所述，被告所辯顯係事後卸責之詞，不足採信，本件事
    證明確，被告犯行堪以認定。
二、按刑法於民國94年2月2日經總統令修正公布，於95年7月1日
    施行，修正後刑法第2條第1項規定：「行為後法律有變更者
    ，適用行為時之法律。但行為後之法律有利於行為人者，適
    用最有利於行為人之法律。」修正後刑法刪除第55條關於牽
    連犯之規定，如依數罪併罰論處之結果，對行為人較為不利
    ，應以修正前之規定有利於行為人。又修正後刑法第28條規
    定，未必有利於行為人，仍應適用修正前刑法第28條之規定
    。另查刑法關於有期徒刑易科罰金之規定，經依提高標準及
    換算新台幣比較結果，應以修正前刑法第41條之規定有利於
    行為人。被告行為後法律有變更，應依修正後刑法第2條第1
    項前段規定，適用行為時即修正前刑法之規定論處。核被告
    所為係犯稅捐稽徵法第41條、第47條公司負責人納稅義務人
    以不正當方法逃漏稅捐罪、刑法第216條、第215條之行使業
    務上登載不實文書罪。被告為業務上登載不實文書後，復持
    以行使，其業務上登載不實之低度行為，已為行使之高度行
    為所吸收，不另論罪。被告行使業務上登載不實文書罪與不
    正當方法逃漏稅捐罪間，有方法結果之牽連關係，應依修正
    前刑法第55條之規定，從一重之不正當方法逃漏稅捐罪處斷
    。被告與王淑麗間，有犯意聯絡及行為分擔，應論以共同正
    犯。經查中華民國九十六年罪犯減刑條例，於民國96年7月4
    日經總統令公布，於96年7月16日施行，被告犯罪之時間，
    係在96年4月24日以前，且所犯之罪符合該條例所規定得予
    減刑之情形，應依該條例諭知其宣告刑及減得之刑。原審未
    詳予審酌，遽為被告無罪之諭知，尚有未合。檢察官上訴指
    摘原判決不當，為有理由，應予撤銷改判。爰審酌被告犯罪
    之動機、目的、手段，其品性、生活狀況、智識程度、犯罪
    所生之損害，及犯罪後態度等一情狀，量處如主文第二項所
    示之刑及減得之刑，並依修正前刑法第41條第1項前段，諭
    知易科罰金之折算標準。
據上論結，應依刑事訴訟法第369條第1項前段、第364條、第299
條第1項前段，稅捐稽徵法第41條、第47條，修正後刑法第2條第
1項前段、刑法第216條、第215條、修正前刑法第11條前段、第2
8條、第55條、第41條第1項前段，修正前罰金罰鍰提高標準條例
第2條，判決如主文。
本案經檢察官乙○○到庭執行職務。
中    華    民    國    97    年    7     月    29    日
            刑事刑十一庭  審判長法  官  陳  朱  貴
                                法  官  何  志  通
                                法  官  郭  同  奇
上列正本證明與原本無異。
如不服本判決應於收受送達後十日內向本院提出上訴狀，其未敘
述上訴之理由者並得於提起上訴後十日內向本院補提理由書（均
須按他造當事人之人數附繕本）。
                                書記官  康  孝  慈
中    華    民    國    97    年    8     月    1     日
附錄論罪科刑法條
稅捐稽徵法第41條
納稅義務人以詐術或其他不正當方法逃漏稅捐者，處五年以下有
期徒刑、拘役或科或併科新台幣六萬元以下罰金。
稅捐稽徵法第47條
本法關於納稅義務人、扣繳義務人及代徵人應處徒刑之規定，於
左列之人適用之：
一、公司法規定之公司負責人。
二、民法或其他法律規定對外代表法人之董事或理事。
三、商業登記法規定之商業負責人。
四、其他非法人團體之代表人或管理人。
刑法第215條
從事業務之人，明知為不實之事項，而登載於其業務上作成之文
書，足以生損害於公眾或他人者，處3年以下有期徒刑、拘役或5
百元以下罰金。
刑法第216條
行使第210條至第215條之文書者，依偽造、變造文書或登載不實
事項或使登載不實事項之規定處斷。


司法院資訊處製作；財團法人民間司法改革基金會備份。
